【裁判字號】    95,上訴,1451
【裁判日期】    951107
【裁判案由】    違反毒品危害防制條例
【裁判全文】
臺灣高等法院高雄分院刑事判決        95年度上訴字第1451號
上  訴  人  甲○○
即  被  告
上列上訴人因違反毒品危害防制條例案件，不服臺灣高雄地方法
院95年度訴字第1704號中華民國95年6 月16日日第一審判決（起
訴案號：臺灣高雄地方法院檢察署95年度毒偵字第2750號），提
起上訴及移送併辦（案號：95年度毒偵字第5369號），本院判決
如下：
    主  文
原判決撤銷。
甲○○連續施用第一級毒品，累犯，處有期徒刑拾月。扣案之海
洛因貳拾肆包（其中貳包合計淨重零點玖陸公克，空包裝重零點
陸貳公克，另貳拾貳包合計淨重陸點柒伍公克，空包裝重肆點零
伍公克）沒收銷燬之。
    事  實
一、甲○○於民國92年間，因施用毒品案件，經原審法院裁定送
    觀察、勒戒，嗣於同年10月29日因無繼續施用傾向而執行完
    畢釋放出所，又於94年間，因詐欺案件，經原審法院判處有
    期徒刑3 月確定，於94年12月1 日易科罰金執行完畢；詎猶
    不知戒絕悔改，復基於施用第一級毒品之概括犯意，自94年
    9 月18日18、19時許起至95年6 月9 日21時許，在其高雄市
    前鎮區○○路103 號住處內，以將海洛因摻水置入針筒注射
    方式，施用海洛因多次。嗣先後於：(一)95年2 月22日下午7
    時10分許，員警持搜索票前往其上開住處執行搜索時，當場
    在其臥室枕頭下方查獲並扣得甲○○所有供施用之第一級毒
    品海洛因2 包（合計淨重0.96公克，空包裝重0.62公克），
    並經員警採尿後查悉上情。(二)95年6 月10日凌晨3 時許，在
    高雄市○○區○○街142 號前，為警盤查扣押其所有供施用
    之第一級毒品海洛因22包（合計淨重6.75公克，空包裝重
    4.05公克）。
二、案經高雄市政府警察局及該局前鎮分局分別移送臺灣高雄地
    方法院檢察署檢察官偵查起訴及移送併辦。
    理  由
一、上訴人即被告甲○○並未於本院審判期日到庭，惟查上開事
    實，業據被告分別於警、偵訊及原審審理中自白不諱，且其
    先後2 次為警查獲時所採取之尿液，經送請高雄市立凱旋醫
    院，以酵素免疫法 (EIA)及氣相層析質譜法 (GC/MS)方法檢
    驗結果，呈嗎啡陽性反應，此有該醫院95年3 月16日、95
    年6 月19日濫用藥物尿液檢驗報告各1 紙附卷可稽，並有白
    色粉末計24包扣案可證，上開扣案之白色粉末，經送請法務
    部調查局檢驗結果，認均含第一級毒品海洛因無訛，有該局
    95年4 月21日調科壹字第220022874 號、95年7 月10日調科
    壹字第220023702 號鑑定通知書各1 紙存卷可參，足徵被告
    前開施用第一級毒品海洛因之自白核與事實相符；又被告前
    於92年間，因施用毒品案件，經原審法院裁定送觀察、勒戒
    ，嗣於同年10月29日因無繼續施用傾向而於觀察、勒戒執行
    完畢釋放，有臺灣高等法院被告前案紀錄表1 紙附卷可按，
    其於前開觀察、勒戒執行完畢釋放後，5 年內復犯本件施用
    第一級毒品之事證明確，犯行堪以認定。
二、核被告甲○○所為，係犯毒品危害防制條例第10條第1 項之
    施用第一級毒品罪。又被告持有第一級毒品後進而施用，其
    持有之低度行為應為施用之高度行為所吸收，故不另論其持
    有毒品罪。被告先後多次施用第一級毒品海洛因之行為，時
    間緊接，方法相同，觸犯構成要件相同之罪名，顯係基於概
    括犯意反覆為之，為連續犯，應依刑法第56條之規定以一罪
    論；又被告行為後，刑法第56條連續犯之規定，業於94 年2
    月2 日修正公布刪除，並於95年7 月1 日施行，則被告之犯
    行，因行為後新法業已刪除連續犯之規定，此刪除雖非犯罪
    構成要件之變更，但顯已影響行為人刑罰之法律效果，自屬
    法律有變更，依新法第2 條第1 項規定，比較新、舊法結果
    ，仍應適用較有利於被告之行為時法律即舊法論以連續犯（
    最高法院95年第8 次刑事庭會議決議參照）。又公訴人雖僅
    就被告於95年2 月21日中午之施用第一級毒品1 次之犯行起
    訴，惟其餘部分與前開起訴部分有連續犯裁判上一罪之關係
    ，應為起訴效力所及，本院自得併予審究。再被告前曾於94
    年間因詐欺罪，經原審法院判處有期徒刑3 月，於94年12月
    1 日易科罰金執行完畢，有臺灣高等法院被告前案紀錄表1
    紙在卷可按，5 年內再犯本件有期徒刑以上之罪，不論依修
    正前之刑法第47條，或修正後之刑法第47條第1 項之規定，
    均構成累犯，對被告而言並無有利或不利之情形，自不生新
    舊法比較之問題，應逕依修正前之刑法第47條，論以累犯，
    並加重其刑。
三、原審予以論罪科刑，固非無見，惟查被告自95年2 月22 日
    下午7 時10分許第1 次為警查獲後，至95年6 月9 日21時許
    之施用第一級毒品犯行，原審未及併予審判，尚有未當，被
    告上訴意旨，雖未指摘及此，惟原判決既有前述可議，仍應
    由本院將原判決予以撤銷改判；爰審酌被告前有施用毒品之
    不良素行，歷經觀察、勒戒程序後，仍未能徹底戒絕毒品，
    顯見意志不堅，且有失政府制定毒品危害防制條例之立法美
    意，本不宜寬貸，惟念其施用毒品乃自戕一己之身體健康，
    尚未害及他人，且犯後終知能坦承犯行等一切情狀，量處有
    期徒刑10月，扣案之白色粉末計24包經送請法務部調查局鑑
    驗結果，均屬第一級毒品海洛因，業據本院認定如前，為違
    禁物，該裝放海洛因之包裝袋既殘有海洛因，且無法析離，
    亦屬違禁物，不論屬犯人所有與否，爰均依毒品危害防制條
    例第18條第1 項前段之規定，併予宣告沒收銷燬之。
四、被告甲○○經合法傳喚，無正當理由不到庭，爰不待其陳述
    ，逕行判決。
五、移送併辦（95年度毒偵字第5442號）意旨另以：被告於95年
    7月4日22時50分許，在高雄市○鎮區○○路與光華路口，為
    警查扣其所有之第一級毒品海洛因9 包，而移送併案審理；
    惟查刑法第56條連續犯之規定，業於94年2 月2 日修正公布
    刪除，並於95年7 月1 日施行，則被告上開之犯行，因新法
    業已刪除連續犯之規定，與前述論罪科刑部分，顯非裁判上
    一罪關係，應退回由檢察官依法訴追。
據上論斷，應依刑事訴訟法第369條第1項前段、第364條、第371
條、第299 條第1 項前段，毒品危害防制條例第10條第1 項、第
18條第1 項前段，刑法第2 條第1 項、第11條、修正前刑法第56
條、第47條，判決如主文。
本案經檢察官彭南雄到庭執行職務。
中    華    民    國    95    年    11    月    7    日
                  刑事第七庭    審判長法  官  莊飛宗
                                      法  官  邱明弘
                                      法  官  黃憲文
以上正本證明與原本無異。
如不服本判決應於收受本判決後10日內向本院提出上訴書狀，其
未敘述上訴理由者，並得於提起上訴後10日內向本院補提理由書
狀（均須按他造當事人之人數附繕本）「切勿逕送上級法院」。
中    華    民    國    95    年    11    月    8    日
                                      書記官  施耀程
附錄本件判決論罪科刑法條：
毒品危害防制條例第10條第1項
施用第一級毒品者，處 6 月以上 5 年以下有期徒刑。


司法院資訊處製作；財團法人民間司法改革基金會備份。
